【裁判字號】    99,監宣,47
【裁判日期】    990623
【裁判案由】    監護宣告
【裁判全文】
臺灣屏東地方法院民事裁定              99年度監宣字第47號
聲  請  人  丙○○
相  對  人  甲○○
上列聲請人聲請監護宣告事件，本院裁定如下：
    主  文
宣告甲○○（男，民國○○○年○月○日生，身分證統一編號：
Ｚ000000000號）為受監護宣告人。
選定丙○○（女，民國○○○年○月○○○日生，身分證統一編
號：Ｚ000000000號）為受監護宣告之人甲○○之監護
人。
指定乙○○（女，民國○○○年○月○日生，身分證統一編號：
Ｚ000000000號）為會同開具財產清冊之人。
聲請費用新臺幣壹仟元由受監護宣告之人負擔。
    理  由
一、聲請意旨略以：聲請人丙○○之配偶即相對人甲○○（男，
    民國○○年○ 月○ 日生，身分證統一編號：Ｚ000000000號，住
    屏東縣屏東市○○路1002號8 樓之1 ）因車禍及無併發症之
    老年癡呆症，雖經延醫診治，惟均無起色，已至不能為意思
    表示及受意思表示或不能辨識其意思表示效果之程度，為此
    依民事訴訟法第597 條以下之規定，聲請宣告相對人甲○○
    為受監護宣告人等語，並提出長庚醫療財團法人高雄長庚紀
    念醫院診斷證明書、戶籍謄本、財產清冊、親屬系統表等件
    為證。
二、按受監護宣告之人應置監護人；法院為監護之宣告時，應依
    職權就配偶、四親等內之親屬、最近一年有同居事實之其他
    親屬、主管機關、社會福利機構或其他適當之人選定一人或
    數人為監護人，並同時指定會同開具財產清冊之人；法院選
    定監護人時，應依受監護宣告之人之最佳利益，優先考量受
    監護宣告之人之意見，審酌一切情狀，並注意下列事項：一
    、受監護宣告之人之身心狀態與生活及財產狀況。二、受監
    護宣告之人與其配偶、子女或其他共同生活之人間之情感狀
    況。三、監護人之職業、經歷、意見及其與受監護宣告之人
    之利害關係。四、法人為監護人時，其事業之種類與內容，
    法人及其代表人與受監護宣告之人之利害關係，修正後之民
    法第1110條、第1111條第1 項、第1111條之1 定有明文。
三、經查，本院前往屏安醫院，於鑑定人黃文翔醫師前勘驗所見
    ，相對人坐在輪椅上，法官訊問其姓名年籍等，尚能回答，
    但發音咬字不清，表達不盡完整，再詢問其家屬情況，尚能
    完整表達其子女數及姓名，再就其定性、時間、方向等問題
    訊問，對時間描述尚無巨大錯誤，但詢問其用餐，回答有誤
    ；請其辯識卷面，尚能識字，家屬表表示，尚能寫字，但筆
    劃有缺損。本院另就相對人之心神狀況訊問鑑定人，經鑑定
    人鑑定結果，認相對人目前為頭部外傷手術及腦中風後失智
    狀態，民國78年發生車禍，共開刀5 次，此後即有反應遲緩
    、記憶力變差之現象，98年11月在家摔倒，小腦出血，此後
    平衡力變差，經常摔倒，出院後轉往龍泉榮民醫院，接受長
    期照顧迄今。身體狀態檢查方面，其身材中等，臉上有多處
    老人斑，下肢無力，無法站立，眼神呆滯，目光茫然，與人
    做口語溝通時語意模糊，有時答非所問，對於他人意思無法
    正確回應，大小便失禁。精神狀態方面，意識清楚，但認知
    功能嚴重受損，長短期記憶能力及計算能力不佳，注意力不
    集中，對於金錢及數字有少許概念，但對抽象名詞無法分辯
    其意義。日常生活狀況方面，可以自行進食，但因手抖而大
    量遺落食物在地面，其他如沐浴、翻身、移動身體等均完全
    無法自理，且其無法自行購物、無法做簡單之兩位數加減計
    算、無法辨識錢幣幣值，不會計算該找回的零錢，完全無處
    理財產之能力，亦無職業、社交或自我安排休閒活動之功能
    。個案各項功能退化嚴重，生活完全無自理能力，必須長期
    依賴醫療或養護機構照顧，目前已經處於嚴重失智狀態，為
    意思表示、受意思表示或辨識其意思表示效果之能力幾乎完
    全喪失，此外，也已經完全失去行為能力，應已達監護宣告
    之標準等情，有本院99年5 月17日訊問筆錄、屏安醫院99年
    5 月17日屏安醫字第0990179 號函附之精神鑑定報告書1 份
    在卷可憑。本院綜合上開勘驗結果及鑑定人之意見，認相對
    人確因精神障礙，致不能為意思表示或受意思表示之程度，
    故聲請人聲請對相對人為監護之宣告為有理由，應予准許。
四、次查，聲請人丙○○為受監護宣告人甲○○之配偶，為受宣
    護宣告人甲○○之主要照顧者，有擔任監護人之意願，且有
    監護受監護宣告人之能力，並適任之，是由聲請人丙○○擔
    任監護人，符合受監護宣告人甲○○之最佳利益，爰依民法
    第1111條第1 項之規定，選定聲請人丙○○為受監護宣告人
    甲○○之監護人。另本院參酌乙○○為受監護宣告人之女，
    乃受監護宣告之至親，對於受監護宣告人之財產應最知悉，
    宜乎受選為會同開具財產清冊之人，爰依上揭規定，指定乙○○為會同開具財產清冊之人。
五、依民事訴訟法第608 條第1 項，裁定如主文。
中    華    民    國    99    年    6     月    23    日
                        家事庭法  官  朱盈吉
正本係照原本作成。
如不服本裁定關於選定監護人及指定會同開具財產清冊之人等部
分，應於送達後10日內向本院提出抗告狀，並繳納抗告費新臺幣
1,000元；其餘關於宣告監護之部分，不得抗告。
                              書記官  蔡明株
中    華    民    國    99    年    6     月    23    日

司法院資訊處製作；財團法人民間司法改革基金會備份。
